臺灣板橋地方法院民事判決　　　　　　　　　　　　　九十三年度訴字第五０五號
　　原　　　告　乙○○
　　被　　　告　甲○
右當事人間請求損害賠償事件，本院於民國九十三年十月十九日言詞辯論終結，判決
如左：
    主    文
被告應給付原告新台幣壹拾伍萬柒仟貳佰零貳元，及自民國九十三年四月九日起至清
償日止，按年息百分之五計算之利息。
原告其餘之訴駁回。
訴訟費用由被告負擔百分之八，餘由原告負擔。
    事實及理由
一、程序方面：
  (一)按因侵權行為涉訟者，得由行為地之法院管轄，民事訴訟法第十五條第一項著有
    規定，原告主張被告前曾向本院聲請假扣押裁定及假扣押執行，其後向本院聲請
    撤銷假扣押及撤回假扣押執行，故主張侵權行為地在本院管轄區域內，本院具有
    管轄權，核無不合，合先敘明。
　(二)本件被告未於言詞辯論期日到場，核無民事訴訟法第三百八十六條各款所列情形
  ，爰依原告聲請，由其一造辯論而為判決。
二、原告起訴主張：
  (一)緣被告於民國（下同）九十一年十一月二十七日詐稱借款未獲清償為由，並採供
    擔保以代釋明之方式，欺瞞鈞院聲請假扣押原告之財產，致鈞院信以為真而以九
    十一年度裁全字第九四○一號裁定准予假扣押。被告得逞後旋供擔保立即予以聲
    請假執行原告財產，並經鈞院以九十一年度執全字第四二一八號假扣押執行完畢
    ，其中並包括鈞院囑託台灣台北地方法院代為執行之九十一年十二月二十四日執
    行命令，將原告用於元大京華證券股份有限公司（以下簡稱元大京華證券公司）
    交割股款之世華聯合商業銀行儲蓄部之帳戶於九十一年十二月三十日予以扣押，
    導致原告交割股款，遭元大京華證券公司強制賣出原告股票，使原告同時遭受信
    用及財產兩方面之重大損失。
  (二)被告惡意以假扣押方式造成原告信用、財產之重大損失後，即不聞不問，即使原
    告向鈞院聲請命其限期起訴，經鈞院於九十二年八月十一日裁定命其限期起訴，
    被告亦置之不理，直至九十三年一月始行撤銷及歸還假扣押之財物。按假扣押裁
　　定因自始不當而撤銷，或因第五百二十九條第四項及第五百三十條第三項之規定
  　而撤銷者，債權人應賠償債務人因假扣押或供擔保所受之損害，民事訴訟法第五
    百三十一條第一項定有明文。本件被告聲請假扣押原告之財產後，又聲請撤銷，
    自應依前揭規定對原告之損失負賠償責任。原告受假扣押影響致原持有之股票悉
    數遭強制賣出，期間光所損失之股票財產利益即達新台幣（下同）二百二十萬餘
    元（詳如附表三所示），原告僅請求二百二十萬元等語。
  (三)爰聲明請求：被告應給付原告二百二十萬元及自起訴狀繕本送達翌日（即九十三
    年四月九日）起至清償日止，按年息百分之五計算之利息。
三、被告未於言詞辯論期日到場，亦未提出準備書狀作何聲明或陳述。
四、本院之判斷：
  (一)原告主張被告於九十一年十一月二十八日（原告誤繕為同年月二十七日，惟本院
    收狀日期係同年月二十八日）以原告於八十八年底向被告借款六百十七萬二千元
    ，並交付票號ＧＢ0000000號、發票日八十八年十一月十八日、面額六百
    十七萬二千元、付款人華南商業銀行仁愛分行之支票一紙（以下簡稱系爭支票）
    ，以為借款之支付，惟被告未獲清償為由，陳明願供擔保以代釋明之方式，向本
    院聲請假扣押裁定，經本院於九十一年十二月三日以九十一年度裁全字第九四○
    一號裁定准予假扣押。被告嗣於同年月十三日供擔保後，向本院聲請假扣押強制
    執行原告財產（本院九十一年度執全字第四二一八號），其中包括本院囑託台灣
    台北地方法院執行之該院九十一年十二月二十四日執行命令，將原告於元大京華
    證券公司交割股款所用之世華聯合商業銀行儲蓄部（按該行儲蓄部嗣改制為南京
    東路分行）帳號00000000000號帳戶（以下簡稱系爭帳戶）內存款八
    十五萬一千八百七十元，於九十一年十二月二十七日予以假扣押。嗣原告向本院
    聲請命債權人（即被告）限期起訴，經本院於九十二年八月十一日以九十二年度
    聲字第八四六號裁定命債權人（即被告）應於裁定送達後七日內，就其欲保全之
    請求向管轄法院起訴。其後被告於九十二年十二月一日，以暫無執行假扣押之必
    要為由，向本院具狀撤回假扣押強制執行之聲請，並另於同日向本院聲請撤銷前
    開假扣押裁定，經本院於九十三年一月十九日以九十二年度全聲字第四七五號裁
    定准予撤銷前揭九十一年度裁全字第九四○一號假扣押裁定等事實，業據本院調
    取九十一年度裁全字第九四○一號（含九十一年度執全字第四二一八號）假扣押
    保全程序執行卷宗、九十二年度聲字第八四六號卷宗、九十二年度全聲字第四七
    五號卷宗查閱屬實，並有原告所提世華聯合商業銀行南京東路分行存摺存款止扣
    資料影本一件可憑。
  (二)另原告主張其於訴外人元大京華證券公司交割股款所用之系爭帳戶內存款八十五
    萬一千八百七十元，於九十一年十二月二十七日遭假扣押執行，致其於九十一年
    十二月二十六日所買入、本應於同年月三十日辦理股款交割之「聯發科」股票五
    千股違約交割，連同手續費，共計違約交割金額五十九萬四千二百六十四元，而
    遭元大京華證券公司於同年月三十日向台灣證券交易所申報原告違約，並於次日
    （同年月三十一日）將原告所有、供作元大京華證券公司擔保之全數十一檔股票
    （包括「凌陽」一千股、「聯發科」七千股、「衛道」三千股、「中菲」四萬股
    、「上福」一千股、「關貿」一千股、「鼎新」一千股、「思源」一千股、「智
    原」一千股、「振發」九千股、「瑞儀光」一千股）予以處分完畢，同時註銷原
    告在元大京華證券公司融資額度一千五百萬元之信用交易帳戶，依法三年內不得
    再於國內任何證券商處開立信用帳戶等事實，亦據原告提出元大京華證券公司免
    辦交割帳戶款券劃撥資料單、通知書、客戶違約交割處理明細表等影本各一件為
    證。
  (三)被告就上開事實，已於相當時期受合法之通知，而於言詞辯論期日不到場，亦未
    提出準備書狀爭執，依民事訴訟法第二百八十條第三項前段、第一項規定，視同
    自認。該部分事實，堪信為真實。
  (四)按假扣押裁定因第五百三十條第三項之規定而撤銷者，債權人應賠償債務人因假
　　扣押或供擔保所受之損害，為同法第五百三十一條所明定；而民事訴訟法第五百
  　三十條第三項規定：假扣押之裁定，債權人得聲請撤銷之；則債權人聲請撤銷假
    扣押者，除其本案之請求為正當者外，應依民事訴訟法第五百三十一條規定，賠
    償債務人因假扣押或供擔保所受之損害，債權人所負此項賠償損害責任，乃本於
    假扣押裁定撤銷之法定事由而生，債務人賠償請求權之成立，即不以債權人之故
    意或過失為要件（最高法院五十八年台上字第一四二一號判例意旨、八十年度台
    上字第二○○四號裁判意旨參照）。本件被告取得本院九十一年度裁全字第九四
    ○一號假扣押裁定後，於同年月十三日聲請假扣押強制執行原告財產（本院九十
    一年度執全字第四二一八號）完畢，其後並未就本案請求為起訴，嗣於九十二年
    十二月一日具狀向本院聲請撤銷前開假扣押裁定，經本院於九十三年一月十九日
    以九十二年度全聲字第四七五號裁定准予撤銷前揭九十一年度裁全字第九四○一
    號假扣押裁定，業如前述，揆諸前揭法條及說明，不問被告有無故意或過失，其
    聲請撤銷假扣押，自賠償原告因假扣押或供擔保所受之損害，故原告依民事訴訟
    法第五百三十一條規定為請求，洵屬正當。
  (五)次按假扣押裁定，因債權人未於法院所命起訴限期內起訴，經債務人聲請法院予
    以撤銷，債權人固應賠償債務人因假扣押所受之損害，惟必債務人確因假扣押受
    有損害，且損害與假扣押之間具有因果關係者，始得請求賠償，最高法院八十四
    年度台上字第一五三○號裁判意旨可資參照。本件原告主張其受有前開股票財產
    利益之損失二百二十萬餘元，雖提出損失計算明細表及台灣證券交易所上市帳券
    概況資料各一份為憑，惟原告因遭被告聲請假扣押強制執行，致其本得自行處分
    其全部股票之處分權能遭受限制，然原告自認其全部股票遭元大京華證券公司處
    分完畢，經該公司扣除原告違約交割款項五十九萬四千二百六十四元後，元大京
    華證券公司已將所剩餘款返還原告等情（見本院九十三年十月九日言詞辯論筆錄
    ），故應以原告之系爭帳戶遭假扣押強制執行之日（九十一年十二月二十七日）
    之原告所持有股票之市值，與其全部股票遭證券公司處分完畢之日（九十一年十
    二月三十一日，詳見原告所提元大京華證券公司出具之客戶違約交割處理證明書
    可憑）之市值，前者減去後者後所餘金額，方為被告因系爭帳戶遭假扣押執行所
    受之損害。至於原告損失計算明細表中所列前揭十一檔股票之各檔股票除權除息
    基準日及依原告當時所持有之股數，主張其可得之配股，暨可實現獲利價格、可
    實現獲利處分日等語，惟因於國內證券交易所或中華民國櫃檯買賣中心買賣上市
    或上櫃股票，本即可隨時買進賣出，買進或賣出之時間完全繫於原告當時對於各
    檔股票未來漲跌走勢之主觀判斷，尚難有何客觀證據得以證明原告必定會持有各
    該股票至各該股之除權除息基準日，而得當然享有各該檔股票之配股配息；更何
    況於賣出股票時，未必當然於獲有利益情形下賣出，亦可能認賠賣出以求減少損
    失之情形發生。退步言之，縱原告處分權能未受限制，得自行處處分其股票，且
    持有各該股票至各該股之除權除息日，然股價有漲有跌，其持有該等股票非必即
    能獲得利益，亦有可能跌價。因此，原告主張前揭股票之可實現獲利價格、可實
    現獲利處分日，而主張受有其間差額之損害云云，與被告聲請假扣押執行間，無
    相當因果關係存在，自非可採。
  (六)依上開說明，原告得請求之金額應係原告系爭帳戶遭假扣押強制執行之日（九十
    一年十二月二十七日）當時原告所持有全部股票之市值，與其全部股票遭證券公
    司處分完畢之日（九十一年十二月三十一日，詳見原告所提元大京華證券公司出
    具之客戶違約交割處理證明書可憑）之市值，以前者減去後者之餘額後，方為被
    告因系爭帳戶遭假扣押執行所受之損害。查原告九十一年十二月二十七日當時原
    告所持有全部股票之市值，「凌陽」、「鼎新」、「思源」、「衛道」、「智原
    」、「聯發科」上市公司股票之股價以當日收盤價計算（詳見卷附台灣證券交易
    所關於「凌陽」、「鼎新」、「思源」、「衛道」、「智原」、「聯發科」上市
    公司九十一年度十二月份各日收盤價表），另「中菲」、「振發」、「上福」、
    「瑞儀光」、「關貿」上櫃公司之股票價格，因無當日交易價格資料，故以各該
    檔上櫃股票之九十一年十二月份之該月加權平均價格來計算（詳見卷附中華民國
    證券櫃檯買賣中心關於「中菲」、「振發」、「上福」、「瑞儀光」、「關貿」
    之九十一年度各月份個股交易情形查詢表），則九十一年十二月二十七日，「凌
    陽」每股六十六元、「鼎新」每股三十二點二元、「思源」每股八十一點五元、
    「衛道」每股二十二點五元、「智原」每股七十七點五元、「聯發科」每股二百
    九十三元，「中菲」、「振發」、「上福」、「瑞儀光」、「關貿」上櫃公司九
    十一年十二月份加權平均價格分別為每股二十一點五六元、九點四一元、四十二
    點一五元、七十點九三元、十二點九○元。而原告當時係持有「凌陽」一千股、
    「聯發科」七千股、「衛道」三千股、「中菲」四萬股、「上福」一千股、「關
    貿」一千股、「鼎新」一千股、「思源」一千股、「智原」一千股、「振發」九
    千股、「瑞儀光」一千股，因此總計原告於九十一年十二月二十七日之上開股票
    全部市值應為三百四十四萬八千七百七十元（詳如附表一所示）。而同年月三十
    一日遭元大京華證券公司處分上開股票之市值為三百二十九萬九千八百五十元（
    見原告所提元大京華證券股份有限公司經紀商之客戶違約交割處理證明書上所載
    各該檔股票之賣出股數及價格，詳如附表二所示），以前者減去後者之結果為十
    四萬八千九百二十元。另因元大京華證券公司處分原告上開股票，得款三百二十
    九萬九千八百五十元（詳如附表二所示），原告自認該證券公司於扣除違約交割
    款五十九萬四千二百六十四元後，餘款二百七十萬五千五百八十六元已返還原告
    ，因此就前開十四萬八千九百二十元，原告另受有自股票遭強制賣出日（九十一
    年十二月三十一日）起至被告聲請撤銷假扣押裁定（九十二年度全聲字第四七五
    號裁定）送達原告之日（九十三年二月九日送達原告，有送達回證附於該卷內可
    稽）止該段期間之利息損失，故按法定利率百分之五准許之，該部分金額為七千
    六百四十九元〈148920×（1＋41/365）×0.05=8282，元以下四捨五入）。故本
    件原告之損害應為十五萬六千五百六十九元（148920＋8282=157202）。
五、綜上所述，原告基於民事訴訟法第五百三十一條規定，請求被告給付十五萬七千
    二百零二元及自起訴狀繕本送達翌日（即九十三年四月九日）起至清償日止，按
    年息百分之五計算之法定遲延利息，為有理由，應予准許，逾此範圍之請求，則
    屬無據，應予駁回。
六、本案事證已臻明確，原告其餘主張陳述及所提之證據，經審酌後認與本判決結果
    不生影響，爰不一一論述，附此敘明。
七、結論：原告之訴為一部有理由，一部無理由，依民事訴訟法第三百八十五條第一
    項前段、第七十九條但書，判決如主文。
中　　　華　　　民　　　國　　九十三　　年　　 十一 　　月　　　九　　　日
                                臺灣板橋地方法院民事第一庭
                                    法  官  陳翠琪
右為正本係照原本作成
如對本判決上訴，須於判決送達後廿日內向本院提出上訴狀
中　　　華　　　民　　　國　　九十三　　年　　 十一 　　月　　　十　　　日
                                    書記官  蔡亦鈞
附表一：
┌────┬────┬───┬────────┬────┐
│股票代碼│股票名稱│股　數│91.12.27每股價格│ 小　 計│
│        │        │      │（新台幣元）    │        │
├────┼────┼───┼────────┼────┤
│2401    │凌陽    │1000  │66.00           │66000   │
├────┼────┼───┼────────┼────┤
│2447    │鼎新    │1000  │32.20           │32200   │
├────┼────┼───┼────────┼────┤
│2473    │思源    │1000  │81.50           │81500   │
├────┼────┼───┼────────┼────┤
│3021    │衛道    │3000  │22.50           │67500   │
├────┼────┼───┼────────┼────┤
│3035    │智原    │1000  │77.50           │77500   │
├────┼────┼───┼────────┼────┤
│5403    │中菲    │40000 │21.56           │862400  │
├────┼────┼───┼────────┼────┤
│5426    │振發    │9000  │9.41            │84690   │
├────┼────┼───┼────────┼────┤
│6128    │上福    │1000  │42.15           │42150   │
├────┼────┼───┼────────┼────┤
│6176    │瑞儀光  │1000  │70.93           │70930   │
├────┼────┼───┼────────┼────┤
│6183    │關貿    │1000  │12.90           │12900   │
├────┼────┼───┼────────┼────┤
│2454    │聯發科  │7000  │293.00          │0000000 │
├────┴────┴───┴────────┴────┤
│                                         總計 0000000 │
└───────────────────────────┘
附表二：
┌────┬────┬───┬────────┬────┐
│股票代碼│股票名稱│股　數│91.12.31每股出售│ 小　 計│
│        │        │      │價格（新台幣元）│        │
├────┼────┼───┼────────┼────┤
│2401    │凌陽    │1000  │66.00           │66000   │
├────┼────┼───┼────────┼────┤
│2447    │鼎新    │1000  │32.30           │32300   │
├────┼────┼───┼────────┼────┤
│2473    │思源    │1000  │80.00           │80000   │
├────┼────┼───┼────────┼────┤
│3021    │衛道    │3000  │24.00           │72000   │
├────┼────┼───┼────────┼────┤
│3035    │智原    │1000  │74.50           │74500   │
├────┼────┼───┼────────┼────┤
│5403    │中菲    │40000 │19.70           │788000  │
├────┼────┼───┼────────┼────┤
│5426    │振發    │9000  │9.05            │81450   │
├────┼────┼───┼────────┼────┤
│6128    │上福    │1000  │40.30           │40300   │
├────┼────┼───┼────────┼────┤
│6176    │瑞儀光  │1000  │65.00           │65000   │
├────┼────┼───┼────────┼────┤
│6183    │關貿    │1000  │12.30           │12300   │
├────┼────┼───┼────────┼────┤
│2454    │聯發科  │7000  │284.00          │0000000 │
├────┴────┴───┴────────┴────┤
│                                         總計 0000000 │
└───────────────────────────┘
